【裁判字號】    97,聲,337
【裁判日期】    970910
【裁判案由】    訴訟救助
【裁判全文】
臺灣高等法院民事裁定                   97年度聲字第337號
聲  請  人  廣昌開發建設股份有限公司
法定代理人  甲○○
上列聲請人與相對人日成營造廠股份有限公司間確認本票債權不
存在事件（97年度重上字第430號），聲請訴訟救助，本院裁定
如下：
    主      文
聲請駁回。
聲請訴訟費用由聲請人負擔。
    理      由
一、聲請意旨略以：伊現遭國泰世華商業銀行股份有限公司（下
    稱國泰世華銀行）之強制執行，執行金額為新台幣（下同）
    4億8000萬元，土地之鑑定價格雖為7億9331萬1700元，然伊
    之債權人除國泰世華銀行外，尚有假扣押債權人宏胤企業有
    限公司（下稱宏胤公司）、陳同實業有限公司聲明參與分配
    ，於清償債務及執行費用等後，顯無餘額可發還伊，另公司
    全部資產亦遭債權人查封無法變賣求現，除此之外仍有其他
    訴訟處理中，已無法繳納本件訴訟費用，且本件訴訟伊非顯
    無勝訴之望，基此聲請准予訴訟救助云云。
二、按當事人無資力支出訴訟費用者，法院應依聲請，以裁定准
    予訴訟救助，但顯無勝訴之望者，不在此限，民事訴訟法第
    107條第1項定有明文。此項請求救助之事由，依同法第109
    條第2項、第284條之規定，應提出能即時調查之證據以釋明
    之。又，所謂無資力係指窘於生活，且缺乏經濟信用者而言
    （最高法院43年台抗字第152號判例參照）。再者，聲請人
    在原審曾經繳納審判費，而於訴訟進行中不能釋明其經濟狀
    況確有重大之變遷，不能遽請救助（最高法院17年聲字第
    124 號判例參照）。
三、查本件聲請人於原法院起訴請求確認本票債權不存在事件（
    96年度北重訴字第6號），聲請人於民國（下同）96年6月13
    日曾繳交第一審裁判費84萬8000元，並於同年7月26日委任
    蘇家宏律師為其訴訟代理人，此有繳費收據及委任狀，在卷
    可憑（見原法院96年度北重訴字第6號卷第1頁、第47頁），
    顯見聲請人並非無資力支付訴訟費用。復查，聲請人主張受
    國泰世華銀行聲請強制執行，其不動產遭假扣押無法變現，
    且因多數債權人參與分配，縱拍賣亦無餘額，故無力支付本
    件訴訟費云云，惟聲請人上開不動產早於96年1月8日即受臺
    北市大安地政事務所登記假扣押在案，有聲請人所附土地登
    記簿謄本可稽（見本院卷第13-21頁），而聲請人係於97年8
    月1日提起第二審上訴，則聲請人上開主張並非訴訟進行中
    發生，況聲請人所提國泰世華銀行聲請強制執行狀、陳同實
    業有限公司參與分配狀、原法院執行處囑託測量查封登記書
    、鑑定價格影印、國稅局全國財產總歸戶財產查詢清單及土
    地登記謄本影本、原法院96年度重訴字第7、9號民事判決影
    本（見本院卷第5-40頁），均不足釋明其經濟狀況有何重大
    變遷，致無力繳納訴訟費用，揆諸上開說明，其聲請訴訟救
    助，顯不足採，應予駁回。
據上論結，本件聲請為無理由，爰裁定如主文。
中    華    民    國    97    年    9     月    10    日
                    民事第八庭
                        審判長法  官  劉勝吉
                              法  官  滕允潔
                              法  官  連正義
正本係照原本作成。
如不服本裁定，應於收受送達後10日內向本院提出抗告狀，並應
繳納抗告費新台幣１千元。
中    華    民    國    97    年    9     月    12    日
                              書記官  鐘秀娥


司法院資訊處製作；財團法人民間司法改革基金會備份。
